Inventaris van het archief van de Admiraliteitscolleges: Verzameling C. Schrijver, 1706-1756
Nationaal Archief, Den Haag
Admiraliteitscolleges XXV Schrijver
Admiraliteiten / Schrijver
1706-1756
191
0.18 meter; 33 inventarisnummers.
Normale geschreven en gedrukte teksten.
Nationaal Archief, Den Haag
Schrijver
Schrijver, C. (1687-1768)
Het archief bevat enige orders voor Schrijver; stukken m.b.t. de tocht en de vredesonderhandelingen te Algiers in 1723-24; stukken over het eskader naar Algiers in 1730 en idem in 1731-32; lijsten van (vrijgelaten) slaven; enige scheepsjournaals en brieven voor zijn latere periode als (vice-)admiraal.
Archiefvorming
Geschiedenis van de archiefvormer
Cornelis Schrijver was de belangrijkste officier van de marine gedurende de eerste helft van de 18e eeuw. Hij was in dienst van de Admiraliteit van Amsterdam, waar hij zijn vader opvolgde. Zijn carrière verliep als volgt: luitenant-ter-zee c. 1706, kapitein c. 1710, schout-bij-nacht c. ?, vice-admiraal 1741, luitenant-admiraal 1748. Schrijver voerde belangrijke hervormingen door op het gebied van de scheepsbouw, schafting en theoretische vaardigheden der officieren.
Geschiedenis van het archiefbeheer
Geschonken door den heer Ver Loren van Themaat te Utrecht in 1874. Vgl. jaarverslag van 1874, blz. 98. Vgl. Aanw. 1e afd. ARA 1965 V: aanvulling 1670-1764.
De rechtstitel is (nog) onbekend
1.01
Aanwijzingen voor de gebruiker
Openbaarheidsbeperkingen
Volledig openbaar.
Materiële beperkingen
Aanvraaginstructie
Openbare archiefstukken kunnen online worden aangevraagd en gereserveerd. U kunt dit ook via de terminals in de studiezaal van het Nationaal Archief doen. Om te kunnen reserveren dient u de volgende stappen te volgen:
U maakt een profiel aan op www.gahetna.nl, en logt vervolgens in
Via de archiefinventaris (alleen de beschrijvingen met rode nummers) selecteert u het gewenste archiefstuk door op de knop 'Reserveren' te klikken
In het volgende scherm geeft u aan op welke dag u het archiefstuk wilt inzien
Indien u zich bevindt in de studiezaal en een tafelnummer heeft ontvangen kunt u dit nummer vermelden. Als u geen tafelnummer heeft kunt u tafelnummer 777 laten staan
Vervolgens bevestigt u uw reservering door deze te versturen.
Verwant materiaal
Beschikbaarheid van kopieën
Verwante archieven
Collectie Aanwinsten [1.11.01.01], speciaal inv.nr. 1923.
Beschrijving van de series en archiefbestanddelen
- Officier en bevelhebber op verschillende Landsschepen., a.
  - Orders voor Schrijver, als luitenant en later als kapitein-ter-zee., 1706 Juni 29-1710 Juli 28; 1; 1 omslag
  - Copie-Order van de Admiraliteit te Amsterdam voor de kapiteins C. Schrijver en G. Lijnslager, om met hun twee onderhebbende schepen de koopvaardijschepen te beschermen tegen de Algerijnsche zeeroovers en op dezen te kruisen., 1723 Mei 13; 2; 1 stuk
  - Verklaring van N. Quintus en eenige andere officieren omtrent de groottte van een tweetal Algerijnsche schepen, door 's Lands schip Wageningen, onder bevel van Schrijver op 7 December 1723, in de Spaansche zee ontmoet., 1723 December 7; 3; 1 stuk
  - Extract-Journaal, gehouden door ? op 's Lands schip Wageningen, onder bevel van Schrijver en behoorende tot het smaldeel, uitgezonden naar Algiers, onder den schout-bij-nacht C. Godin tot het voeren van vredesonderhandelingen met den Dey. Met bijbehoorend kaartje., 1723 December 13-1724 Mei 11; 4; 1 omslag
  - Stukken betreffende de vredesonderhandelingen, door Schrijver c. s. als gemachtigden van den schout-bij-nacht Godin met den Dey van Algiers gevoerd., 1724 Mei 5-1724 Mei 9; 5; 1 omslag
  - Afbeelding van het op stand jagen van het Algerijnsche roofschip Het Roode Hart bij Tetuan door Schrijver op 4-5 October 1724., 6; 1 stuk
    Niet raadpleegbaar
  - Stukken betreffende de verovering en vernieling door Schrijver van een drietal Algerijnsche roofschepen, de vereering, hem deswege door de Admiraliteit te Amsterdam toegekend, en zijn verzoeken aan de Staten-Generaal om belooning met de daarvoor gebruikelijke praemie., 1724-1730; 7; 1 omslag
  - Lijst van Nederlanders en opvarenden van Nederlandsche schepen, in 1690-1712 en 1715-1726 door de Algerijnsche kapers genomen en te Algiers opgebracht. Met brieven aan Schrijver om hem de verlossing aan te bevelen van eenige met name genoemde gevangenen aldaar., 1729 Januari 14-1730 April 22; 8; 1 band
  - Order van den vice-admiraal F. van Aerssen van Sommelsdijck voor Schrijver om zijn onderhebbend schip in gereedheid te brengen voor een reis naar Algiers., 1729 September 29; 9; 1 stuk
  - Journaal, gehouden op 's Lands schip Hilverbeek door Schrijver, uitgezonden als bevelhebber van een eskader naar Algiers tot bevestiging van den vrede met den Dey, lossing van de Nederlandsche slaven en bestrijding van de Marokkaansche zeeroovers., 1730 Maart 25-1730 October 30; 10; 1 deel
  - Orders en extract-resolutiën van de Staten-Generaal, door Schrijver ontvangen gedurende zijn bevelhebberschap van het naar Algiers uitgezonden eskader., 1730; 11-12
    - 1730 Maart 25-1730 April 18., 11; 1 band
    - 1730 April 29-1730 Mei 9., 12; 1 omslag
  - Lijsten van de slaven, door Schrijver te Algiers verlost, met opgaaf van de betaalde losprijzen., 1730 Juni; 13; 1 omslag
  - Triplicaat-brief van de Staten-Generaal aan den Dey van Algiers, houdende beklag over de onrechtmatige afvordering van den losprijs van twee, door de Algerijnen prijsgemaakte en aan Schrijver vrij gegeven, Oost-Indische Compagnieschepen., 1730 December 7; 13A; 1 stuk
  - "Extract uit de Engelsche Courant" betreffende de verantwóording van de Bewindhebbers der Oost-Indische Compagnie in zake hun verzuim om de twee Compagnieschepen, door de Algerijnen prijsgemaakt en aan Schrijver tegen een losgeld vrij gegeven, niet van Algiersche passen te voorzien., Ongedagteekend; 14; 1 stuk
  - Extract-Resolutiën van de Staten-Generaal, door Schrijver ontvangen op zijn reis naar Algiers., 1731 Februari 24-1731 Mei 4; 15; 1 band
  - Journaal, gehouden door ? op 's Lands schip Hilverbeek, uitgezonden onder bevel van Schrijver, als bevelhebber van een smaldeel naar Algiers tot vereffening van de geschillen met den Dey, lossing der Nederlandsche slaven enz., 1731 Februari 27-1732 Januari 3; 16; 1 deel
  - Copie-Additioneele artikelen tot het verdrag van 1726, door Schrijver met den Dey van Algiers overeengekomen., 1731 Juli 24; 17; 2 ex
  - Brieven, door Schrijver ontvangen van den gezant in Spanje F. van der Meer., 1731 September 2-c.1731 November 9; 18; 1 omslag
  - Copie-Memorie, door Schrijver omtrent de vestingwerken, bevolking, regeering enz. van Algiers opgesteld ten behoeve van den Spaanschen staatsman Patino., 1732 Januari 3; 19; 2 ex
  - "Avis (van Schrijver?) sur la manière de faire la guerre aux Algériens avec le plus d'avantage et le moins de fraix etc."., Ongedagteekend; 20; 1 stuk
  - Seinorder voor de commandanten van de schepen, behoorende tot het onder bevel van Schrijver naar Algiers uitgezonden smaldeel., 1732 Juni 2; 21; 1 stuk
  - Brief, door Schrijver ontvangen van den kapitein Akersloot tot geleide van een translaat-brief van den Dey aan de Staten-Generaal, en translaat-brief van den Dey aan Schrijver zelf., 1733 Juni 9-1734 Maart 10; 22; 1 omslag
  - Brieven en extract-resolutiën van de Admiraliteit te Amsterdam, door Schrijver ontvangen als bevelhebber van 's Lands schepen Moriaanshooft en Ter Meer, belast met het convooieeren van de Oost-Indische retourvloot en de naar Portugal, Spanje en de Middellandsche zee uitgaande koopvaardijschepen, alsook met het kruisen op de zeeroovers van Salee., 1736 Mei 8-1737 Maart 7; 23; 1 band
  - Bericht (gedrukt) van Schrijver en eenige andere zeeofficieren over de middelen om de vaart langs de kusten van de Noordzee en in het Kanaal zoodanig te verbeteren, dat het verzeilen en vergaan van schepen aldaar wordt voorkomen ter voldoening aan den last, hun dienaangaande gegeven door de Admiraliteit te Amsterdam ingevolge de resolutie der Staten van Holland van 7 Juli 1742, en door die Admiraliteit aan voormelde Staten overgegeven op 31 Augustus 1742. Met bijlagen., 24; 1 deel
    Met verbeteringen in handschrift (van Schrijver?)
  - Brieven van Schrijver aan den burgemeester van Amsterdam G. Corver over de versterking van Curaçao., 1743 Januari 25-1743 Maart?; 25; 1 omslag
  - Brieven, door Schrijver ontvangen als vice-admiraal, later als luitenant-admiraal., 1745 Juni 10-1754 Juni 12; 26; 1 omslag
- Varia., b.
  - Uittreksels uit de Hollandsche Mercurius van 1677 en andere gedrukte werken betreffende de heldendaden van Schrijver's grootvader, den kapitein Cornelis Tijloos, in den zeeoorlog tegen de Turken in 1677., 27; 1 omslag
  - Copie-Seinorder voor de vereenigde Nederlandsche en Engelsche oorlogsschepen., Ongedagteekend; 28; 1 stuk
  - "Afbeelding van alle de generale zeinen, die gedaan en geobserveerd worden in 's Lands vloot enz. ", door N. Govertsz. Amsterdam., 1746; 29; 1 deel
    Zie Coll. De Jonge, toegang 1.01.47.30, inv.nr. 17.
  - Memorie van ? ontvouwende "the reasons, why that the contrivances of the holds of the men of war, belonging to their High Mightynesses the States of the United Provinces under the direction of the Admirality at Amsterdam, are so constructed and approved of"., Ongedagteekend; 30; 1 stuk
  - Copie-Uitspraak van een Engelschen krijgsraad over den admiraal J. Byng (in zake het verlies van Minorca in 1756?), Ongedagteekend; 31; 2 ex
  - Memorie van ? omtrent de voorwaarden, waarop J. Collier aan de Staten-Generaal zijn diensten aanbiedt tot het bouwen van een molen om overstroomde landen droog te malen., Ongedagteekend; 32; 1 stuk